臺灣宜蘭地方法院交通事件裁定　　　　 96年度交聲字第262號
移送機關　　交通部公路總局臺北區監理所宜蘭監理站
異　議　人　甲○○
上列受處分人因違反道路交通管理處罰條例案件，對於交通部公
路總局臺北區監理所宜蘭監理站於民國96年9月5日所為之宜監字
第裁43-U00000000號裁決處分，聲明異議，本院裁定如下：
    主  文
異議駁回。
    理  由
一、原處分機關係以：異議人即受處分人甲○○駕駛車牌號碼IW
    -7751號自用小客車，於民國96年7月15日8時29分，行經宜
    蘭市○○路○路平交道，警示號誌已顯示，遮斷器開始放下
    ，仍闖越平安道，經內政部警政署鐵路警察局第四警務段宜
    蘭分駐所警員逕行舉發。嗣經原處分機關依道路交通管理處
    罰條例第54條第1款、第24條第1項第4款及違反道路交通管
    理事件統一裁罰基準及處理細則第44條第1項之規定，裁處
    新臺幣（下同）9,000元罰鍰，並施以道路交通安全講習。
二、聲明異議意旨略以：異議人跟在1輛機車後方，正要通過平
    交道時，突然警鈴響了，看後視鏡又有車輛跟在後方，且異
    議人所駕駛之自用小客車車頭已過警鈴，當時決定還是趕快
    通過平交道比較安全，因為太接近鐵軌了，若停了將會遭放
    下之遮斷桿打到，而目前平交道之設計缺乏緩衝距離，且警
    鈴與鐵軌太近，況本件採證照片數據有誤，為此聲明異議，
    請求撤銷原處分等語。
三、按道路交通安全規則第104條規定：「汽車行駛中，駕駛人
    看到鐵路平交道標誌或標線後，應即將速度減低至時速15公
    里以下，接近平交道時，應依下列規定：(1)鐵路平交道設有
    遮斷器或看守人員管理者，如遮斷器已開始放下或看守人員
    表示停止時，應即暫停，俟遮斷器開放或看守人員表示通行
    後，始得通過。如遮斷器未放下或看守人員未表示停止時，
    仍應看、聽鐵路兩方無火車駛來，始得通過。(2)鐵路平交道
    設有警鈴及閃光號誌者，警鈴已響，閃光號誌已顯示，駕駛
    人應暫停俟火車通過後，看、聽鐵路兩方確無火車駛來，始
    得通過。如警鈴未響，閃光號誌未顯示，仍應看、聽鐵路兩
    方無火車駛來，始得通過。(3)鐵路平交道上無看守人員管理
    或無遮斷器、警鈴、閃光號誌之設備者，駕駛人應在軌道外
    3至6公尺前暫停、看、聽鐵路兩方無火車來時，始得通過。
    汽車駛至鐵路平交道前，如前面有車輛時，應俟前車駛離鐵
    路平交道適當距離而後車能安全通過後，始得通過。」；又
    道路交通管理處罰條例第54條第1款規定：「汽車駕駛人，
    駕車在鐵路平交道有不遵守看守人員之指示，或遮斷器開始
    放下，或警鈴已響、閃光號誌已顯示，仍強行闖越者，處6,
    000元以上12,000元以下罰鍰。」；同條例第24條第1項第4
    款規定：「汽車駕駛人，有第54條規定之情形者，應接受道
    路交通安全講習。」
四、經查：
（一）證人乙○○即內政部警政署鐵路警察局第四警務段宜蘭分
      駐所警員於本院證述：「我從事取締交通違規案件迄今22
      年，本件違規案件是我逕行舉發，本院卷第11頁照片判讀
      相關語詞是我所註解，照片Ａ所載平交道號誌顯示10秒，
      是依據號誌分駐所所設的秒數，不會顯示在照片上，警示
      號誌警鈴已響10秒後，遮斷桿才會緩緩放下。照片Ａ所載
      遮斷桿已經啟動放下9秒，從照片採證數據欄第2行右側『
      R09』可看出。從照片Ａ無法看出車牌號碼IW-7751號自用
      小客車行車速度，要從照片Ｂ採證數據欄第3行右側「V=2
      8」即是該車輛速度。照片Ａ採證欄第3行右側『0731』是
      相機編號、左側『016』是張數，因為是同一輛車，所以
      照片Ａ、Ｂ編號相同。異議人違規時間是96年7月15日8時
      29分。採證照片Ａ、Ｂ數據欄第2行左側「1Y0」是指異議
      人行駛第一車道即內側車道。警鈴會先響10秒，10秒後遮
      斷桿才會緩慢下來，警鈴與遮斷桿不可能同時一起。警鈴
      響的作用是讓行駛在平交道內車子儘速通過，後面車輛看
      到警鈴響時就應該立即停車，不能再通過。閃光號誌與警
      鈴是同時的，警鈴下方也有顯示火車行進方向，表示火車
      快接近了。警鈴與閃光號誌會先響及閃爍10秒後，遮斷桿
      才會緩緩放下。自動拍照我們是採感應裝置，要警鈴已響
      ，遮斷桿放下後才開始拍照，警鈴響的時候不會馬上照。
      號誌是號誌所來裝設，當時裝設時我有過去拍照，所以我
      可以確定自動照相是連接遮斷桿，故本件遮斷桿已放下9
      秒，車輛仍進入平交道，才會被照相。」等語（見本院卷
      第17頁至第20頁）。並有違規採證照片2幀在卷可佐（見
      本院卷第9頁、第11頁），顯示宜蘭市○○路○○路平交
      道係於警鈴已響及閃光號誌已顯示10秒後，遮斷器始啟動
      並緩緩放下，若車輛仍強行闖越，始照相逕行舉發，故駕
      駛人於警鈴已響及閃光號誌已顯示後，行駛至該平交道前
      ，當有充裕之時間足以反應停車俟火車通過。況異議人於
      本院訊問時自承有30年駕駛自用小客車之經驗等語（見本
      院卷第20頁），則異議人就道路安全交通規則應甚為熟稔
      ，而依上開道路安全交通規則第104條已明定異議人駕駛
      自用小客車看到鐵路平交道號誌或標線，行車速度應減低
      至時速15公里以下，行駛至鐵路平交道前，如前面有車輛
      時，應俟前車駛離鐵路平交道適當距離而後車能安全通過
      後，始得通過，且於警鈴已響、閃光號誌已顯示，即應暫
      停俟火車通過。而本件依違規採證照片顯示於96年7月15
      日8時29分，異議人駕駛車牌號碼IW-7751號自用小客車行
      駛至宜蘭市○○路○路平交道前，非但未待前輛機車駛離
      平交通適當距離後再通過，反而於警鈴已警、閃光號誌已
      顯示10秒後，遮斷器啟動緩緩放下9秒時，異議人仍駕駛
      該自用小客車強行闖越，且當時亦無其他車輛緊跟在車牌
      號碼IW-7751號自用小客車後方，逼迫異議人駕車強行闖
      越。綜上所述，可證於96年7月15日8時29分，異議人駕駛
      車牌號碼IW-7751自用小客車於宜蘭市○○路○路平交道
      之警鈴已警及閃光號誌已顯示10秒後，遮斷器緩緩放下9
      秒時，仍強行闖越該平交道，異議人上開違規之事實，事
      證明確。因此，異議人既違規在前，且該事由係可歸責於
      異議人，其究不能以當時已行駛至遮斷器處，若不強行通
      過平交通，將導致生命危險為由，主張免罰，甚為明確。
      故異議人仍以前詞辯稱：目前平交道之設計缺乏緩衝距離
      等語，自不足採。
（二）綜上所述，本件異議人既然有上開違規之事實，原處分機
      關據以援引道路交通管理處罰條例第54條第1款、第24條
      第1項第4款及違反道路交通管理事件統一裁罰基準及處理
      細則第44條第1項之規定，裁處9,000元罰鍰，並施以道路
      交通安全講習，於法並無不當，本件異議為無理由，應予
      駁回。
五、據上論斷，應依道路交通管理處罰條例第87條第2項、道路
    交通案件處理辦法第19條，裁定如主文。
中　　華　　民　　國　　96　　年　　11　　月　　9　　日
                  臺灣宜蘭地方法院交通法庭
                      法  官　蘇錦秀
以上正本證明與原本無異。
如不服本裁定，應於裁定送達後5日內向本院提出抗告狀（須附
繕本）。
                      書記官　葉瑩庭
中　　華　　民　　國　　96　　年　　11　　月　　12　　日
